【裁判字號】    89,上易,4386
【裁判日期】    900530
【裁判案由】    竊盜
【裁判全文】
臺灣高等法院刑事判決                          八十九年度上易字第四三八六號
    上  訴  人  臺灣新竹地方法院檢察署檢察官
    被      告  子○○
    被      告  癸○○
    被      告  壬○○
    被      告  丙○○
右上訴人因被告竊盜案件，不服臺灣新竹地方法院八十八年度易字第一一０四號，中
華民國八十九年七月十一日、八十九年七月二十八日、八十九年八月三十一日第一審
判決（起訴案號：臺灣新竹地方法院檢察署八十八年度偵字第七七八一、七八五六號
）提起上訴，本院判決如左：
    主  文
原判決關於壬○○、丙○○部分均撤銷。
壬○○連續結夥三人以上攜帶兇器毀越安全設備竊盜，累犯，處有期徒刑壹年。
丙○○部分公訴不受理。
其他上訴駁回。
    事  實
一、子○○曾有違反麻醉藥品管理條例等前科，最後一次因傷害案件，經本院以八十
    七年度上易字第二八０五號判處有期徒刑六月，甫於民國八十八年一月二十四日
    執行完畢。癸○○曾有妨害自由、違反麻醉藥品管理條例等前科，八十三年間麻
    醉藥品管理條例等案件經本院以八十三年上訴字第五五九四號判處有期徒刑八月
    ；又因竊盜案件，經本院以八十三年度上易字第三一００號判處有期徒刑三月；
    二案接續執行，於八十四年六月二日假釋交付保護管束，嗣於八十五年八月十五
    日保護管束期滿執行完畢。壬○○曾有竊盜、違反麻醉藥品管理條例等前科，八
    十五年間因違反麻醉藥品管理條例案件，經本院以八十五年上易字第二三０五號
    判處有期徒刑六月；又竊盜案件經本院以八十六年上易字第五九三號判處有期徒
    刑八月，二案經定執行刑為一年一月，於八十六年九月十日執行完畢（起訴書誤
    為同為九月四日），猶不知悔改，復基於概括犯意，而為下述行為：
（一）壬○○於八十八年十月二十日上午九時四十分許，駕駛車號ＫＡ－四一三二號
      自小客車至新竹縣關西鎮錦山里七鄰石牛山登山口路旁，見辛○○、庚○○將
      車號ＴＦ－二七四○號客貨二用廂型車停放該處離去後，即以不詳方式撬開車
      門，竊取車內辛○○、庚○○二人所有之行動電話三支、無線電機一部、新台
      幣八百四十六元，得手後置放其所駕駛之自小客車內，並即逃逸，嗣經辛○○
      等人記下壬○○所駕自小客車車號及特徵報警處理，旋於同日十一時十分許，
      壬○○駕駛該自小客車行至其右揭住處前即為警在車上尋獲上開贓物，壬○○
      並乘警不注意時跳橋逃逸。
（二）子○○、癸○○、壬○○、丙○○（已死亡），基於意圖為自己不法所有之犯
      意聯絡，由癸○○駕駛自小貨車，載同其他三人，於八十八年十月二十二日夜
      間十時許，駕車行至新竹縣關西鎮金山里十五鄰一號之一己○○○○辦公室，
      乘該處夜間無人看管之際，由癸○○、子○○、丙○○各持足供兇器使用之渠
      等所有鐵剪、拔釘器、現場拾獲之鐵條等工具，以剪開、撬壞該辦公室之鐵窗
      、鋁門之方式，踰越該為安全設備之鐵窗侵入該辦公室後，四人共同以徒手搬
      運辦公室內負責人乙○○所有之客廳桌椅組一組、餐桌椅二張、電視機一台、
      電視櫃一張、電飲水機一台、電暖爐一個、電鋸一具、辦公桌一張、抽水馬達
      一個、起重工具一組、電子鍋一個、燒氧氣管線、發報器二個、千斤頂二組（
      共價值約新台幣七萬元）等物品。嗣由子○○、丙○○將竊得之辦公桌、電暖
      爐、電飲水機、電鋸、抽水馬達等以新台幣三千元之低價賣予不知情之戴昌皓
      （已據公訴人為不起訴處分，又起訴書誤為戴昌齙），得款四人共同花用。旋
      經警於同年十一月一日下午三時許，在新竹縣關西鎮上南片五二號子○○住處
      ，查獲電視機等部分贓物，始查知上情。
二、案經新竹縣警察局新埔分局報告臺灣新竹地方法院檢察官偵查起訴。
    理  由
一、關於事實（一）部分：
    訊據被告壬○○矢口否認有竊盜犯行，辯稱事實（一）部分乃被告子○○下手竊
    取被害人財物，伊在車上施用安非他命，不知行竊之事云云。經查：被告壬○○
    於原審自白確有竊取辛○○、庚○○放置於車號ＴＦ－二七四○號客貨二用廂型
    車內之財物（見原審卷第九三頁），核與被害人辛○○、庚○○指訴情節相符。
    且被害人辛○○、庚○○於警訊時即指稱：渠等在上開登山口離開座車前，即發
    現被告在其所駕駛之車號ＫＡ－四一三二號自小客車上，並詳述被告之特徵及車
    號，亦未指稱有其他第三人在場等語（同上卷第五頁反面、第七頁反面），佐以
    被告為警查獲時並在其所駕駛之自小客車後車廂查獲本件贓物之事實，並據承辦
    警員甲○○到結證在卷（見原審卷第二二五頁），被告壬○○對此亦供承屬實此
    外，並有贓物認領保管收據二紙可按，被告壬○○竊盜犯行應足認定。被告壬○○雖辯稱下手行竊者為子○○，伊係留在車內施用安非他命云云。惟被告子○○
    堅決否認有參與此節犯行，並稱伊係於同去己○○○○辦公室那天始結識子○○
    等語。被告壬○○之兄癸○○亦供稱子○○係其本人好友，迄同去己○○○○辦
    公室當天方介紹渠等二人認識。則被告子○○於斯時既未結識被告壬○○，焉可
    能與其共同行竊。被告壬○○所辯，殊無可採，堪認本件確係被告壬○○一人所
    為無疑。
二、關於事實（二）部分：
（一）訊據被告子○○、癸○○、壬○○均堅決否認有竊盜犯行。被告子○○辯稱伊
      僅是受丙○○之託，前往幫忙搬運物品，伊不知是偷竊云云。被告癸○○辯稱
      伊在中途即下車轉往友人丁○○家中聊天，並未至己○○○○辦公室云云。被
      告壬○○則辯稱伊當時留在車內施用安非他命，不知偷竊一事云云。
（二）經查：
１、被告子○○供稱：「是丙○○找我去的，工具誰帶去的我不知道，當時我持鐵條
    撬開後，進去將大門打開，我和丙○○在裡面搬東西：：」（見原審卷第三五頁
    ）「我們四人（癸○○、壬○○、子○○、丙○○）一起去馬武督辦公室，當時
    大門深鎖，我拿附近散落的鐵條，將鋁門硬撬開。」（見原審卷第五九、一０四
    頁）「在路上碰到癸○○，就請他幫忙載，剛遇到時他是開小轎車，他便馬上回
    去跟他叔叔借小貨車，我們四人便一起開著小貨車，上山到馬武督辦公室去：：
    」（見原審卷第六十頁）「我和丙○○搬出去後，癸○○兄弟幫忙搬上車。」（
    見原審卷第一０四頁）「癸○○、亮他們二人在外面搬貨上車。」（見原審卷第
    一九一頁）「癸○○、壬○○二人到我家有搬東西下來，來回都是癸○○開車。
    」（見原審卷第一九二頁）
２、被告丙○○供稱：「戴姓兄弟比較大的開車。」（見原審卷第一六四頁）「我和
    另外三被告一起去偷：：是癸○○開車載我們去，四人都有進去，我們去時，我
    拿鐵條撬開門，撬彎後我再用癸○○車上之拔釘器撬。」（見原審卷第一九一頁
    ）。
３、被告壬○○則供稱：「打開大門後我們四人進去，之前當天，子○○帶我們三人
    約在八點多有先去看，當時丙○○有說裡面沒有人，子○○便說那就偷回去，偷
    走後，東西搬回子○○家放。」（見原審卷第三四、三五頁）。
４、被告癸○○於原審復供承當天確有去己○○○○辦公室（見原審卷第一四一頁）
    。顯見被告癸○○、壬○○、子○○、丙○○均有參與己○○○○辦公室之竊盜
    犯行。
（三）被告子○○雖一再辯稱係受丙○○之託去搬運他人廢棄之物，不知是偷竊云云
      。然証人即己○○○○負責人乙○○証稱「我的辦公室均有上鎖，但是鎖頭被
      破壞，窗戶被鋸掉，而侵入辦公室行竊」（見偵字第七八六五號卷第二十頁）
      。而依前開被告供述之作案情節，渠等確使用鐵剪、拔釘器、鐵條剪開、撬壞
      鐵窗侵入行竊。苟該辦公室已遭人棄置，何須仍安裝鐵窗，並上鎖。被告四人
      行竊時，見此情狀，主觀上顯已有該辦公室內財物為他人所有之認識。況被告
      子○○嗣並將竊得之辦公桌、電暖爐、電飲水機、抽水馬達均以三千元之代價
      賣給戴昌（見偵字第七八六五號卷第八頁），此據被告子○○供承在卷，核
      與証人戴昌證稱是我朋友子○○以低於市價的三千元賣給我，但是我錢還沒
      給他証述情節相符（見偵字第七八六五號卷第十五頁）。益徵被告四人對所竊
      財物乃他人所有，尚具經濟價值一節甚為明瞭。至被告子○○稱其於警方查獲
      後，即自動將竊得財物歸還被害人，並向其道歉一節，乃其事後態度，與犯行
      有無之認定無涉，故被告子○○聲請傳訊被害人乙○○及承辦警員，核無必要
      ，附此敘明。
（四）被告癸○○雖辯稱當日前往己○○○○途中即下車，至友人丁○○家中聊天云
      云。惟此與前揭被告子○○、丙○○、壬○○之供述不符，亦與其自白相左。
      且証人丁○○於本院訊問時証稱不記得八十八年十月二十二日晚間被告癸○○
      有無去其住處等語（見本院九十年四月二十四日訊問筆錄）。被告壬○○此節
      所辯，尚難採信。
綜上，被告子○○、癸○○、壬○○三人之竊盜犯行，事証明確，均堪認定。
三、按上開鐵條、拔釘器既可撬壞鐵窗上鐵條，鐵剪足以剪斷該鐵條，顯見客觀上均
    足供兇器使用，又鐵窗具有防閑之作用，係屬安全設備；核被告子○○、癸○○
    、壬○○三人所為，係犯刑法刑法第三百二十一條第一項第二款、第三款、第四
    款之結夥三人以上攜帶兇器毀越安全設備竊盜罪。被告壬○○另犯事實欄（一）
    部分，為刑法第三百二十條第一項之普通竊盜罪。被告子○○、癸○○、壬○○
    、丙○○四人就上揭第（二）部分犯行，有犯意之聯絡及行為之分擔，皆為共同
    正犯。被告壬○○前後二次犯行，時間緊接，方法相同，觸犯構成要件相同之罪
    名，顯係基於概括犯意為之，依連續犯規定論以較重之結夥三人以攜帶兇器毀越
    安全設備竊盜一罪。被告子○○曾因傷害案件，經本院以八十七年度上易字第二
    八０五號判處有期徒刑六月，於八十八年一月二十四日執行完畢。癸○○曾於八
    十三年間因麻醉藥品管理條例等案件經本院以八十三年上訴字第五五九四號判處
    有期徒刑八月；又因竊盜案件，經本院以八十三年度上易字第三一００號判處有
    期徒刑三月；二案接續執行，於八十四年六月二日假釋交付保護管束，嗣於八十
    五年八月十五日保護管束期滿執行完畢。壬○○於八十五年間因違反麻醉藥品管
    理條例案件，經本院以八十五年上易字第二三０五號判處有期徒刑六月；又竊盜
    案件經本院以八十六年上易字第五九三號判處有期徒刑八月，二案經定執行刑為
    一年一月，於八十六年九月十日執行完畢（起訴書誤為同為九月四日），有卷附
    台灣高等法院被告全國前案紀錄表可按。渠等受有期徒刑之執行完畢，五年以內
    再犯有期徒刑以上之罪，為累犯，依法加重其刑，被告壬○○並予遞加其刑。又
    被告壬○○、癸○○、子○○、丙○○，於行竊時有攜帶客觀上足供兇器使用之
    鐵條、拔釘器、鐵剪等物，已如前述，公訴人漏未記載此事實，應予補充。原審
    適用刑法第二十八條、第三百二十一條第一項第二款、第三款、第四款、第四十
    七條，暨審酌被告子○○、壬○○二人之素行不佳、犯案手段、危害程度、所得
    財物，且部分贓物復由被告子○○出售他人等一切情狀，量處被告子○○有期徒
    刑十月、被告癸○○有期徒刑八月，其認事用法均無違誤，量刑亦稱妥適。被告
    子○○、癸○○上訴空言否認犯罪，為無理由，應予駁回。至被告壬○○部分，
    原審認被告壬○○尚有侵入羅謝鳳琴住宅行竊，尚與事實有間（理由見後述）。
    被告壬○○上訴空言否認犯罪，雖無理由，惟原判決既有可議，應由本院予以撤
    銷改判。爰審酌被告壬○○有違反麻醉藥品管理條例、竊盜等前科，有台灣高等
    法院被告全國前案紀錄表可按，素行不佳及犯案手段、危害程度、所得財物、犯
    後態度等一切情狀，量處如主文第二項所示之刑。又作案用之鐵條係被告子○○
    所拾得，不屬其所有，拔釘器、鐵剪雖係被告癸○○所有，業據被告丙○○供明
    在卷，且為供犯罪所用之物，然既未扣案，不免執行困難，爰均不予宣告沒收，
    併此敘明。
四、原審雖認被告壬○○尚有於八十八年十月二十日下午，以踰越窗戶之方式侵入羅
    謝鳳琴位於新竹縣關西鎮錦山里六鄰錦山六十八號住宅，竊取其所有撲滿二個（
    內有現金一萬五千元）之犯行。然據被告壬○○堅決否認。查被告壬○○固於警
    訊自白此節犯行，並稱將撲滿藏置於家門旁之草堆。惟按被告之自白為証據之一
    種，須非出於強暴、脅迫、利誘、詐欺或其他不正之方法，且與事實相符者，方
    得採為証據，故被告雖經自白，仍應調查其他必要之証據，以察其與事實是否相
    符，苟無法証明其與事實相符，根本即失其証據之証明力，不得採為判斷事實之
    根據（最高法院四十六年台上字第八０九號判例參照）。被害人羅謝鳳琴於警訊
    雖証稱其宅內遭人入內行竊，可能是被告壬○○所為，但其亦自承未見任何人入
    內行竊（見偵字第七七八一號卷第九頁），顯見証人指訴被告壬○○行竊純屬臆
    測之詞。至証人謝鳳琴稱竊嫌於現場浴室遺留一件內褲、一件濕衣服，也有一腳
    印及血跡（見原審卷第二二六頁）。惟警員宋中義於本院証稱前開跡証均未扣案
    、採証，且現場亦經清洗（見本院九十年五月八日訊問筆錄）。証人即承辦警員
    戊○○、甲○○復均証稱查獲被告壬○○時，除行走略呈跛狀外，並未發現有其
    他外傷或血跡，亦未找到失竊之撲滿。是除被告警訊自白外，並無任何証據足供
    佐証。揆諸前揭說明，自屬不能証明被告犯罪。原審認被告有此節犯行，尚屬未
    洽。
五、按被告死亡者，應諭知不受理之判決，刑事訴訟法第三百零三條第五款定有明文
    。查被告丙○○已於八十九年七月十四日死亡，有戶籍謄本一份在卷可稽。揆諸
    前開規定，自應為不受理之判決。原審判決及公訴人上訴均未及審酌此節，容有
    未洽，應由本院予以撤銷改判，另為不受理之諭知。
據上論斷，應依刑事訴訟法第三百六十九條第一項前段、第三百六十八條、第三百六
十四條、第三百零三條、第二百九十九條第一項前段，刑法第二十八條、第五十六條
、第三百二十一條第一項第二款、三款、第四款、第四十七條，判決如主文。
本案經檢察官費玲玲到庭執行職務。
中      華      民      國    九十      年      五      月     三十     日
                                臺灣高等法院刑事第十三庭
                                    審判長法  官  蔡    燉
                                          法  官  李  春  地
                                          法  官  盧  彥  如
右正本證明與原本無異。
不得上訴。
                                          書記官  何  閣  梅
中      華      民      國    九十      年      五      月     三十一   日
附錄：本案論罪科刑法條全文
刑法第三百二十一條
犯竊盜罪而有左列情形之一者，處六月以上五年以下有期徒刑：
一、於夜間侵入住宅或有人居住之建築物、船艦或隱匿其內而犯之者。
二、毀越門扇、牆垣或其他安全設備而犯之者。
三、攜帶兇器而犯之者。
四、結夥三人以上而犯之者。
五、乘火災、水災或其他災害之際而犯之者。
六、在車站或埠頭而犯之者。
前項之未遂犯罰之。


司法院資訊處製作；財團法人民間司法改革基金會備份。
